臺灣高等法院臺中分院刑事判決　　　　　民國九十一年度上更(一)字第四號
　　上　訴　人
　　即　被　告　甲○○
右上訴人因業務過失致死案件，不服台灣台中地方法院中華民國八十八年五月十八日
第一審判決（民國八十八年度交訴字第二一號，起訴案號：台灣台中地方法院檢察署
八十八年度偵字第五五八六號），提起上訴，經判決後，由最高法院發回更審，本院
判決如左：
    主  文
原判決撤銷。
甲○○無罪。
    理  由
一、公訴意旨略稱：被告甲○○以駕駛大貨車為業，為從事業務之人，於民國八十七
    年六月十六日上午十一時許，駕駛車號ＳＩ－五八八號營業大貨車，沿臺中縣烏
    日鄉○○路由台中往彰化方向行駛，待駛至烏日鄉○○路○段五四六號永豐餘紙
    廠前方附近時，甲○○應注意車前狀況，並隨時採取必要之安全措施，且當時並
    無不能注意之情形，而竟疏未注意車前狀況，適有林耀崑駕駛車號ＫＨＸ－○一
    三號機車，亦沿該道路同方向行駛於前方，因故倒地後竟遭疏未注意車前狀況之
    甲○○所駕駛大貨車輾過，林耀崑經送醫後，因外傷性休克、胸部創傷、顱腦損
    傷不治死亡。因認為被告涉嫌刑法第二百七十六條第二項之業務過失致人於死罪
    云云。
二、本件公訴人認為被告涉嫌業務過失致人於死罪，係基於右揭車禍經過情形事實，
    業據被告甲○○於警訊及偵查中供述明確，並有警製道路交通事故調查報告表、
    現場照片六張附卷可稽。被害人林耀崑確係因本件車禍受傷死亡，亦經本檢察官
    督同檢驗員相驗屬實，製有勘驗筆錄、相驗屍體證明書及本署相驗屍體驗斷書附
    卷可憑。按汽車行駛時，駕駛人應注意車前狀況，並隨時採取必要之安全措施，
    道路交通安全規則第九十四條第三項定有明文。本件被告甲○○駕車自應注意上
    述道路交通安全規則規定，且依其狀況，又非不能注意，竟疏未注意，以致肇事
    ，致被害人林耀崑死亡，被告甲○○顯有過失云云。訊據上訴人即被告甲○○固
    坦承於右揭時間駕駛大貨車行經該地，惟矢口否認有何過失致死犯行，辯稱：被
    害人林耀崑係為永豐餘紙廠拖車之後方繩子勾到而倒地的，而其所駕駛之車輛為
    六．三噸之大貨車，該車輛空車加上被告之重量為二．五公噸，前方車輪所受之
    重量為車輛之三分之二，前輪復為單輪，如被害人係為被告所駕駛車輛前輪輾過
    ，應體無完膚，然被害人之屍體係完整的，被告並未輾過被害人云云。
三、按應注意「能注意」而不注意為過失犯之構成要件，若應注意而「不能注意」即
    無成立過失犯之可言。此觀之刑法第十四條第一項規定自明。經查(一)被害人林耀
    崑因本件車禍受有左顴、顳、頰、上及下頷部挫傷、左鎖骨及胸部挫傷致肋骨骨
    折、右下腹部挫擦傷、左後胸及兩腰際部挫擦、左肩胛上部擦傷、左臂、前臂、
    左小腿、膝前及右足踝外側部擦傷，並因外傷性休克、胸部創傷、顱腦損傷等傷
    害不治死亡等情，固據臺灣臺中地方法院檢察署檢察官督同檢驗員相驗屬實，製
    有勘驗筆錄、相驗屍體證明書、驗斷書在卷可憑。(二)現場除留有被害人林耀崑機
    車刮地痕五公尺及機車機油外，並無其他明顯之跡證，現場也未發現血跡，而被
    告所駕駛之車輛，乃停於機車倒地處之前，距永豐餘紙廠正門口中心點三八．五
    公尺處等情，亦據證人陳柏丞於原審結證屬實（見原審卷第六頁背面），再依前
    揭報告表及照片所示，肇事現場並無留有被告所駕駛車輛之煞車痕。證人即目擊
    者乙○○於警訊中證述：「我：：：看見一輛裝載貨物的貨車欲右轉進入烏日鄉
    ○○路○段五四六號永豐餘紙廠，當時有一輛重機車經過，而那一部右轉的貨車
    在完全右轉時，車子有一條黑色的帶子勾到機車ＫＨＸ─○一三之右後視鏡，致
    機車遭到自小貨車從後輾過」（見偵查卷第七頁背面），其於原審先則證稱：「
    我當天看到永豐餘一輛聯結車要右轉進永豐餘，被害人之機車被聯結車之黑帶子
    勾到右邊之照後鏡而跌到，被告就駕駛大貨車由被害人背部輾過：：：死者倒地
    時，他倒地的位置距被告所開的貨車約十公尺，被告約在三秒後壓過死者的背部
    」，隨後又稱：「但我現在回想起來，被害人是在被告車輛之前輪中間倒下去，
    才被後輪壓過，所以距離沒有十公尺」（見原審卷第十六、十七頁），證人乙○
    ○在前審復證稱：「聯結車要右轉，機車要繞過其車尾倒地，再被被告車子開過
    ，機車倒地是在貨車前後輪間。原審第一次是記憶錯誤。」等語（見前審卷第二
    十五頁）。再參以證人即警員陳柏丞於原審證稱：「我們到場時，被告說他是從
    後視鏡發現有部機車倒地，他感覺他的車子有壓過東西，跳動了一下，他下車就
    發覺被害人與機車都倒在地上」（見原審卷第七頁）。綜合上情，被害人騎機車
    與被告同向而行駛於甲○○右側前方，因被另一部不詳車輛勾倒在地後，林耀崑
    連人帶車斜倒在甲○○所駕駛之貨車前後輪之間應可認定。則被害人林耀崑倒地
    並非因被告駕駛行為所致，而是現場適有一部聯結車正從道路邊線右轉進入永豐
    餘紙廠，被害人為繞過該右轉中之聯結車車尾，因而未在自己之機車專用道內遵
    行，反而侵入被告遵行之快車道內（情況有如二審卷第五頁後面之照片所示），
    卻剛好被聯結車尾綁貨之黑色帶子，勾住被害人機車右照後鏡，機車隨即失控，
    突然向左倒在被告大貨車前後輪之間，並滑進被告車道中央。（此可從偵卷十一
    頁至十二頁之現場照片，看出現場劃有機車專用道，及被害人機車倒在被告行駛
    之內側車道路正中央處），則依偵卷十頁道路交通事故調查報告表所載：路寬為
    三‧五公尺，被告車寬為二‧二公尺計，再佐以現場道路速限七十公里，依汽車
    行駛距離及反應距離一覽表所載之，單單反應距離即需十四‧五六公尺，縱依被
    告自承之時速四十公里計，反應距離亦需八‧三二公尺，如再加上時速四十公里
    之煞車距離亦在七‧四公尺，二者合計可知，即便被告一看到被害人倒地，立即
    採取緊急煞車反應，其間被告車輛至少仍需十五公尺以上距離，始能完成煞停。
    則以被告車長五‧九公尺計，核依日常生活經驗及物理法則，如何能要求被告應
    注意被害人駕駛機車未遵行交通規則，未在渠機車專用道上遵行，及因他故突然
    向左摔倒在渠右側前後輪中間，更滑進渠車道中央等車前狀況？更如何能要求被
    告在此時，仍應注意即時採行煞避之安全措施，足證本件車禍之發生，被告顯無
    「能注意」之情況。(三)證人乙○○雖均供稱，被告之貨車輾壓過被害人，被告亦
    供稱，感覺車子有壓過東西，跳動了一下等語，然依現場照片及證人陳柏丞結證
    ：「現場除留有被害人林耀崑機車刮地痕五公尺及機車之機油外，並無其他明顯
    之跡證，現場也未發現血跡，被告之貨車也找不到任何擦撞的痕跡，也沒有找到
    壓過血跡的輾壓痕。而被告肇事後向伊說明車禍經過時，也不確定伊車輛是否有
    擦撞到被害人及機車（一審卷第六頁後面至第七頁前面）」，次依被害人林耀崑
    之驗斷書所載：「被害人林耀崑車禍後之傷勢，僅左鎖骨及胸部挫傷致肋骨骨折
    ，其餘皆僅是擦挫傷，尤其背部僅是擦傷」，另依相驗前林耀崑身上所著衣物及
    所駕駛之機車，向左倒地後，右前側之照後鏡、前側之油箱、右後側之塑膠行李
    箱皆完好，無經重型車輾壓之輪痕，及遭行進車輛衝撞輾壓後，在重壓及卡住拖
    行中，常見有更深沈的拖地擦刮痕，卻僅見機車倒地後，平順之滑行刮地痕。此
    若佐以被告大貨車為重達六‧三公噸之重型車輛，茍被告車輛真有輾過被害人之
    人車，則被害人身上之傷勢及其所駕駛之機車，必不僅僅如上所述情狀（見偵卷
    第二十二頁之驗斷書所載及第二十四頁至二十七頁之被告車輛及被害人屍體照片
    ，及第十一頁至第十二頁之被害人機車照片所示）。故證人乙○○證稱：被害人
    林耀崑是遭被告車輛之後輪輾過云云，及被告自承；渠覺得有壓到東西云云，核
    與現場物證不符，即有可疑。再稽之被害人林耀崑之死因為外傷性休克（胸部創
    傷、顱腦損傷），茍被害人係在未戴安全帽下，非無可能是自行摔倒所致。是被
    告之貨車既未輾壓過被害人之身體致其死亡，被告應無過失可言。此外並無其他
    積極證據，足以證明被告對於本件車禍之發生，與有過失，被告之犯罪尚屬不能
    證明，原審疏未詳查，對於被告遽為論罪科刑，尚有未當，被告上訴意旨指摘原
    判決不當，為有理由，應由本院將原判決撤銷改判，爰依法為無罪之諭知。
據上論斷，應依刑事訴訟法第三百六十九條第一項前段、第三百六十四條、第三百零
一條第一項，判決如主文。
本案經檢察官丙○○到庭執行職務。
中      華      民      國　  九十一     年      三       月   十二     日
                                   臺灣高等法院臺中分院交通法庭
                                       審判長法  官　袁　從　楨
                                             法　官  郭　同　奇
                                             法　官  胡  森  田
右正本證明與原本無異。
檢察官得上訴。
被告不得上訴。
如不服本判決應於收受送達後十日內向本院提出上訴書狀，其未敘述上訴之理由者並
得於提起上訴後十日內向本院補提理由書（均須按他造當事人之人數附繕本）。
                                             書記官  王  瑩  澤
中      華      民      國　  九十一     年      三       月    十三    日
                                                              　　　　　Ｆ
